臺灣高等法院刑事判決
111年度上易字第551號
上  訴  人  臺灣新北地方檢察署檢察官
被      告  陳信豪




上列上訴人因被告違反毒品危害防制條例案件，不服臺灣新北地
方法院110年度易更一字第7號，中華民國111年2月24日第一審判
決（聲請簡易判決處刑案號：臺灣新北地方檢察署110年度偵字
第3097號），提起上訴，本院判決如下：
    主  文
原判決撤銷，發回臺灣新北地方法院。
    理  由
一、聲請簡易判決處刑意旨略以：被告陳信豪基於持有第一級毒
    品海洛因及第二級毒品甲基安非他命之犯意，於民國109年7
    月14日某時許，在新北市○○區火車站，向真實姓名年籍不詳
    、綽號「小葉」之人，以新臺幣（下同）2萬元購入第一級
    毒品海洛因3公克餘、以1萬元購入第二級毒品甲基安非他命
    20公克而持有之。嗣於同年月15日零時許，在桃園市○○區○○
    路與○○○街口為警查獲，並扣得第一級毒品海洛因4小包、第
    二級毒品甲基安非他命3包、電子磅秤1台，因認被告涉犯毒
    品危害防制條例第11條第1項、第2項之持有第一級及第二級
    毒品罪嫌。
二、原審判決意旨略以：據被告於警詢、偵查及原審中陳稱：扣
    案之第一級及第二級毒品均係伊於109年7月14日凌晨在樹林
    火車站跟「小葉」一次購買，伊並於同日凌晨2、3時許在樹
    林火車站前租來的車上，以捲菸施用海洛因，以玻璃球燒烤
    施用甲基安非他命，所購入之海洛因和安非他命都有施用過
    等語，可認被告所持有扣案毒品除作為施用使用外，並無其
    他目的，且被告於經警查獲之109年7月15日凌晨2時15分許
    ，經採集尿液檢體送驗，檢驗結果確呈現嗎啡、可待因、安
    非他命、甲基安非他命陽性反應，遂經原審法院就其施用第
    一級、第二級毒品犯行，以109年度毒聲字第340號裁定送觀
    察、勒戒，於110年10月12日認無繼續施用之傾向釋放出所
    ，並經檢察官以110年度毒偵緝字第767、768、769、770號
    處分不起訴，而觀察勒戒裁定及不起訴處分之效力均應及於
    被告預備供施用之其他毒品之持有部分始屬合理，否則一方
    面為使初犯施用第一、二級毒品犯行之被告藉由觀察勒戒、
    不起訴處分等程序使其得以進行比刑事追訴更有效率之觀察
    勒戒程序，另一方面卻就預備施用而尚未及施用之毒品再進
    行追訴處罰，就初次施用毒品者同時以不同規範目的之處理
    程序為二種相反歧異之處理，當非立法之本意，故被告所持
    有供施用所用之扣案第一級毒品海洛因、第二級毒品甲基安
    非他命，應各為其施用第一級、第二級毒品之行為所吸收，
    應均不另論罪。因認檢察官聲請簡易判決處刑屬起訴之程序
    違背規定，依刑事訴訟法第303條第1款、第307條規定，不
    經言詞辯論逕為不受理之判決。
三、經查：
　㈠被告於109年7月14日凌晨某時許向「小葉」購買第一級毒品
    海洛因、第二級毒品甲基安非他命而持有之，並於同日凌晨
    2、3時許就所購得之毒品，以捲菸方式施用第一級毒品海洛
    因1次、以玻璃球燒烤吸食煙霧之方式施用第二級毒品甲基
    安非他命1次，嗣於同日晚上11時30分許經警查獲，扣得第
    一級毒品海洛因4小包（總毛重2.72公克、總淨重1.73公克
    、純值淨重0.42公克）、第二級毒品甲基安非他命3包（總
    毛重21.075公克、總淨重20.099公克、總純質淨重15.2063
    公克）、電子磅秤1台，並於翌日即同年月15日凌晨2時15分
    許，經採集尿液檢體送驗（檢體編號：D-0000000），檢驗
    結果呈現嗎啡、可待因、安非他命、甲基安非他命陽性反應
    ，被告就其施用第一級、第二級毒品犯行，經原審法院以10
    9年度毒聲字第340號裁定送觀察、勒戒，嗣於110年10月12
    日認無繼續施用之傾向釋放出所，並經檢察官以110年度毒
    偵緝字第767、768、769、770號處分不起訴等情，業據被告
    供承在卷，且有桃園市政府警察局桃園分局扣押筆錄、扣押
    物品目錄表、法務部調查局濫用藥物實驗室109年9月18日調
    科壹字第00000000000 號鑑定書、交通部民用航空局航空醫
    務中心109年7月28日航藥鑑字第0000000號、第0000000Q號
    毒品鑑定書、現場照片、扣案物照片、桃園市政府警察局桃
    園分局檢體監管記錄表、被採尿人尿液暨毒品真實姓名與編
    號對照表、台灣檢驗科技股份有限公司濫用藥物實驗室濫用
    藥物檢驗報告、本院被告前案紀錄表在卷可稽，堪認確實。
　㈡刑法於95年7月1日修正施行後，已廢除連續犯之規定，就行
    為人施用毒品犯罪原則上採一罪一罰，則行為人一次購入多
    量或多包毒品分次或分包施用時，其施用當下所持有毒品之
    低度行為，固經該次施用之高度行為所吸收，然未經施用之
    其餘毒品，應視其持有之目的而論以刑責，除明顯可認係當
    次施用所剩餘殘渣，或依一般經驗可認係行為人將於密接時
    地接續完成同一施用犯行所餘合理數量之毒品外，尚難僅因
    行為人確有一次施用犯行，即認其持有全部毒品行為均屬低
    度行為而被吸收。經查，被告於警詢時供述：「（問：你所
    持有一級毒品海洛因4袋，含袋總毛重3.7公克做何用途？）
    答：自己用。一個禮拜用一包」（見偵字第22346號卷第20
    頁），復於偵查中陳稱：「（問：安非他命為何要買到21.6
    公克？）答：因為我剛領錢，我身上有錢，我想說一次買比
    較便宜，20克才1萬元，原本是1公克要2千元」、「（問：
    你平常一次安非他命用量？）答：我平均一天用快一克」（
    見偵字第22346號卷第142頁），再於原審供稱：「買來後各
    包我都有用一點，我擔心是假的，所以先用看看，在小葉還
    在場時我就有先打開來用一點，怕被他騙」等語（見原審易
    更一字卷第84頁），可見被告購入扣案毒品，其目的是因為
    價格優惠而大量購入以供己分批施用，被告對於扣案各包毒
    品均有拿取少量毒品施用，其原因是為了驗貨，而非當次施
    用所剩餘，佐以本案被告為警查獲持有本案毒品時，距其施
    用毒品完畢時間已近1日，且所查獲之第一級及第二級毒品
    ，數量非微，分裝明確，並參酌被告上開自承施用毒品之頻
    率與每次施用之數量，足見扣案毒品並非被告當次施用所剩
    餘之毒品殘渣，亦非於密接時地接續完成同一施用犯行所餘
    合理數量之毒品，被告持有該等毒品係為供下次施用而持有
    ，則該持有毒品之行為應另論以刑責，而無法受前次之施用
    行為所吸收。
　㈢原審固引用最高法院98年度台非字第302號判決，認初次施用
    毒品者同時予以觀察、勒戒並論以持有毒品罪，當非立法之
    本意，被告就同次購買而持有之全部毒品均為單次施用毒品
    犯行所吸收等語。然該最高法院判決所依憑之事實為扣案毒
    品係當次施用所剩餘之毒品，並非被告大量購入供己分批施
    用未及施用即遭查獲，與本案情節有所不同，難以比附援引
    ，且若被告就同次購買而持有之全部毒品已逾毒品危害防制
    條例第11條第3項至第6項所定一定數量者，其持有毒品犯行
    則無法為施用犯行所吸收，該持有毒品之行為應另論以刑責
    ，難認此亦非立法者之本意。原審認被告就同次購買而持有
    之全部毒品均為單次施用毒品犯行所吸收，有適用法則不當
    之違誤，尚有未洽。檢察官上訴意旨指原審所為不受理判決
    不當，非無理由，為兼顧當事人之審級利益，爰不經言詞辯
    論，由本院撤銷原判決，發回原審另為適法之查明及處理。
據上論斷，應依刑事訴訟法第369條第1項但書、第372條，判決
如主文。
本案經檢察官許宏緯聲請簡易判決處刑，檢察官張靜薰提起上訴
。
中　　華　　民　　國　　111 　年　　4 　　月　　27　　日
                  刑事第十二庭  審判長法　官  陳如玲
                                      法　官  廖建瑜
                                      法　官  魏俊明
以上正本證明與原本無異。
不得上訴。
                                      書記官  賴尚君
中　　華　　民　　國　　111 　年　　4 　　月　　27　　日